【裁判字號】    97,上訴,5612
【裁判日期】    980110
【裁判案由】    詐欺
【裁判全文】
臺灣高等法院刑事判決                97年度上訴字第5612號
上  訴  人  臺灣臺北地方法院檢察署檢察官
被      告  丁○○
選任辯護人  廖健智律師
被      告  戊○○
            辛○○
            癸○○
            壬○○
            庚○○
上  一  人
選任辯護人  陳哲民律師
            吳麒律師
被      告  丙○○
            乙○○
            甲○○
            卯○○
            寅○○
            丑○○
被      告  己○○
選任辯護人  郭士功律師
上列上訴人等因被告等詐欺案件，不服臺灣臺北地方法院九十四
年度重訴字第八一號，中華民國九十七年十月九日第一審判決（
起訴案號：臺灣臺北地方法院檢察署九十年度偵字第二一一一一
號、第二三九八二號、九十一年度偵字第九八四四號、第一○二
五六號、第二五一八一號、九十二年度偵字第一五○一號、第二
○四九六號、第二四八八八號、九十三年度偵字第五○○號、第
一○一八四號、第一○三四四號、九十四年度偵字第八四○號、
第八四一號、第八四二號、第七六六一號、第一四五六四號），
提起上訴，本院判決如下：
    主  文
上訴駁回。
    理  由
一、按不服地方法院之第一審判決而上訴者，應向管轄第二審之
    高等法院為之；上訴書狀應敘述具體理由；第二審法院認為
    上訴書狀未敘述理由或上訴有第三百六十二條前段情形，應
    以判決駁回之，刑事訴訟法第三百六十一條第一項、第二項
    項、第三百六十七條前段明文規定。而所謂具體理由，必係
    依據卷內既有訴訟資料或提出新事證，指摘或表明第一審判
    決有何採證認事、用法或量刑等足以影響判決本旨之不當或
    違法，而構成應予撤銷之具體事由，始克當之（例如：依憑
    證據法則具體指出所採證據何以不具證據能力，或依憑卷證
    資料，明確指出所為證據證明力之判斷如何違背經驗、論理
    法則）；倘僅泛言原判決認定事實錯誤、違背法令、量刑失
    之過重或輕縱，而未依上揭意旨指出具體事由，或形式上雖
    已指出具體事由，然該事由縱使屬實，亦不足以認為原判決
    有何不當或違法者（例如：對不具有調查必要性之證據，法
    院未依聲請調查亦未說明理由，或援用證據不當，但除去該
    證據仍應為同一事實之認定），皆難謂係具體理由，俾與第
    二審上訴制度旨在請求第二審法院撤銷、變更第一審不當或
    違法之判決，以實現個案救濟之立法目的相契合，並節制濫
    行上訴（最高法院九十七年度臺上字第八九二號判決參照）
    。是倘上訴人之上訴書狀雖敘述上訴理由，形式上雖已指出
    具體事由，然該事由縱使屬實，亦不足以認為原判決有何不
    當或違法者，即與未敘述具體理由無異，所為上訴，即非適
    法。
二、經查：本件原判決依上訴人即被告丁○○、共同被告被告己○○、戊○○、辛○○、癸○○、壬○○、庚○○、丙○○
    、乙○○、甲○○、卯○○、寅○○、丑○○之自白，，並
    有如原審判決附表一所示被害人子○○等人、附表二所示蔡
    嘉隆等人指述遭詐騙經過明確（詳如原審判決附表一、二所
    載），且台基建設公司對外販售「富貴專案」之相關內容，
    則有扣案面談原稿、葵花寶典等訓練推銷講義、怡心社會員
    資料、軍人之聯絡資料、台基開發股份有限公司輔導備忘錄
    、數據資料、Ｂ教葵花寶典、台基富貴購屋專案邀約語法等
    訓練資料、台基建設公司富貴專案之面談原稿、台基富貴購
    屋專案面談原稿、異業結盟飯店、開憶結盟飯店、台基建設
    公司富貴專案權益規章、臺南縣政府九十二年三月二十四日
    日府工管字第○九二○○二八四二八號函暨附件、成功雜誌
    ：曾文台基大飯店相關廣告文宣、「台基富貴購屋專案」專
    案作業流程圖、台基大飯店建築預定用地九十一年及九十三
    年相片對照、被告辛○○參加禧福姻緣顧問事業股份有限公
    司之禧福姻緣事業資料卡、成功雜誌內由劉玉增撰寫之曾文
    台基大飯店之文章、被告丁○○扣案之軍人資料等件附卷足
    憑，認定被告等人有如原審判決附表一、二所示詐欺犯行，
    並審酌(1)被告等人以加入婚友社結識適婚年齡男子及現役軍
    人，利用男子急於成家立業之心態，詐騙金錢如原審判決附
    表一、二所示，渠等犯罪手段、惡性及造成損害非輕；(2)尤
    其被告丁○○先後任職於台基建設公司、亞洲奇基公司，詐
    騙期間長達二年餘，詐騙如附表二所示被害人最多、金額最
    鉅，應處以較重之刑；另被告己○○等十二人，僅針對個別
    對象加以詐騙，情節輕微；(3)惟被告等十三人犯罪後，已與
    附表所示被害人達成和解，經各被害人到庭表示願意原諒被
    告等人，被告等十三人並表示願意認罪接受刑罰，是已有悔
    意，態度尚可；(3)被告等十三人均無犯罪前科紀錄，此有本
    院被告前案紀錄表附卷可參，素行良好等一切情狀，分別量
    處如原審判決主文所示之刑，除被告丁○○外，並諭知易科
    罰金折算標準，以示懲儆等情，均已詳敘其所憑證據、認定
    理由及量刑依據。從形式上觀察，原判決並無認定事實錯誤
    、量刑瑕疵或違背法令之情形。
三、本件上訴人即檢察官不服原判決，提起上訴，上訴意旨略以
    ：被告等十三人犯後固坦承認罪，然彼等年輕氣盛，不思以
    合法途徑獲取生活所需，反為求不勞而獲，貪圖一己私利，
    以行詐騙，訛詐所得總金額高達一千五百餘萬元，且各個被
    害人亦分別受到數萬至數十萬元不等，甚至數百萬元損失，
    縱彼等業與少數被害人達成和解或獲得原諒，彼等所為之詐
    欺犯行對於社會造成之危害仍屬甚鉅，倘從輕量刑及為緩刑
    諭知，實難期認合乎公平正義，符合國民法律感情，詎原審
    疏未審酌上述情事，竟科予被告己○○等十二人，均減為有
    期徒刑三月，均緩刑二年，被告丁○○，減為有期徒刑九月
    ，緩刑三年，猶嫌過輕云云。上訴人即被告丁○○不服原判
    決，提起上訴，稱被告僅任職公司擔任業務員，係為同案被
    告己○○之下屬，被告經手之被害人，同案被告己○○亦均
    有參與，原審竟認被告詐騙之被害人最多、金額最鉅，並據
    以量處被告較重之刑期達三倍之多，認原審就此部分事實之
    認事用法，確有違誤云云。
四、按刑之量定，為求個案裁判之妥當性，法律賦予法院裁量之
    權，量刑輕重，屬於為裁判之法院得依職權自由裁量之事項
    ，苟其量刑已以行為人之責任為基礎，並斟酌刑法第五十七
    條各款所列情狀，在法定刑度內，酌量科刑，如無偏執一端
    ，致明顯失出失入情形，上級審法院即不得單就量刑部分遽
    指為不當或違法。原判決關於被告等人之科刑部分，業於理
    由內說明綦詳，經核並無量刑輕重相差懸殊等裁量權濫用之
    不當情形，上訴人上訴理由僅係徒憑己見為敘述，並未依據
    卷內既有訴訟資料，指出或表明原判決有何採證、認事、用
    法等足以影響判決本旨之不當或違法，而構成應予撤銷之具
    體事由，揆之首揭說明，上訴人之上訴為不合法律上之程式
    ，應予駁回，並不經言詞辯論為之。
據上論斷，應依刑事訴訟法第三百六十七條前段、第三百七十二
條，判決如主文。
中    華    民    國      98    年    1   月     10   日
                  刑事第十八庭審判長法  官  吳鴻章
                                    法  官  徐昌錦
                                    法  官  陳健順
以上正本證明與原本無異。
不得上訴。
                                    書記官  朱家惠
中    華    民    國    98    年    1     月    10    日


司法院資訊處製作；財團法人民間司法改革基金會備份。
